【裁判字號】    99,台上,195
【裁判日期】    990114
【裁判案由】    違反毒品危害防制條例
【裁判全文】
最高法院刑事判決              九十九年度台上字第一九五號
上  訴  人  甲○○
選任辯護人  蔡鴻杰律師
上列上訴人因違反毒品危害防制條例案件，不服台灣高等法院高
雄分院中華民國九十七年一月三日第二審判決（九十六年度上訴
字第六二七號，起訴案號：台灣高雄地方法院檢察署九十五年度
偵字第七九七二號），提起上訴，本院判決如下：
    主  文
上訴駁回。
    理  由
按刑事訴訟法第三百七十七條規定：上訴於第三審法院，非以判
決違背法令為理由，不得為之。是提起第三審上訴，應以原判決
違背法令為理由，係屬法定要件。如果上訴理由書狀並未依據卷
內訴訟資料，具體指摘原判決不適用何種法則或如何適用不當，
或所指摘原判決違法情事，顯與法律規定得為第三審上訴理由之
違法情形，不相適合時，均應認其上訴為違背法律上之程式，予
以駁回。本件原審經審理結果，認為上訴人甲○○違反毒品危害
防制條例之犯行明確，因而維持第一審之科刑判決（於為刑法新
舊比較後，依想像競合犯從一重論上訴人以共同意圖販賣而持有
第二級毒品罪，及論上訴人以共同販賣第三級毒品罪，各處有期
徒刑五年六月，及分別為相關從刑之宣告；主刑部分定並應執行
有期徒刑十年六月），駁回上訴人及檢察官在第二審之上訴。已
詳敘其調查、取捨證據之結果及憑以認定犯罪事實之心證理由。
並就上訴人否認犯行之供詞及其所辯各語認非可採，予以論述及
指駁。且已說明：共同正犯楊凱倫（另案判刑確定）為警查獲持
有如原判決附表所示之第二級毒品MDMA（俗稱搖頭丸）、第三級
毒品KETAMINE（愷他命）、第四級毒品NIMETAZEPAM （硝甲西泮
，俗稱紅豆、黃豆），均係上訴人所交付以供其持往販售牟利，
楊凱倫乃販賣其中愷他命一小包給黃佑任，收得價金新台幣（下
同）一千元，其二人間有犯意聯絡及行為分擔，均為共同正犯之
事實，業據楊凱倫於第一審及原審證述明確，與證人林巧吟（係
楊凱倫之女友）、黃佑任證述相符，並有查扣現鈔一千元、上揭
毒品及卷附高雄醫學大學附設中和紀念醫院鑑驗扣案毒品之檢驗
報告可稽；至楊凱倫對於各該供販賣之毒品，於第一次警詢及偵
查初訊時證稱：係向「龍仔」所購買等語，其後於警詢改稱：係
上訴人交付，囑其持往高雄市新興區○○○路「神話PUB 」內販
賣等語，於第一審則稱：係上訴人交付後，囑其先前往「神話PU
B 」等候，其即擅自販賣等語，在原審復稱：係上訴人交付，囑
其前往「神話PUB 」先販賣，並等待上訴人隨後前往等語，固不
相一致，然楊凱倫已證述：其於第一次警詢及偵查初訊時證稱供
販賣之毒品係向「龍仔」所購買，係想自行承擔罪責，而後因知
罪責很重，所以才把實情說出等語，再衡諸楊凱倫與上訴人認識
二、三年，彼此間以兄弟相稱，感情很好，並無恩怨及債務糾紛
，已據楊凱倫供述在卷，其後開所述，尚符常情各等情，經審認
、論述綦詳。從形式上觀察，原判決尚無足以影響判決結果之違
背法令情形存在。上訴意旨略稱：(1)上訴人如與楊凱倫販賣毒品
行為間有犯意聯絡及行為分擔關係，於刑法修正前後均為共同正
犯，自應適用新法，原判決適用修正前刑法第二十八條，有適用
法則不當之違法。(2)原判決有理由不備之違法：對其認定上訴
人與楊凱倫謀議變更單純持有第二、三、四級毒品之犯意為意圖
販賣而持有之事實，未記載相關時、地及方法。楊凱倫於第一
審交互詰問時，供稱：係其擅自販賣愷他命予黃佑任云云，足見
上訴人並無該犯行；又上訴人依楊凱倫之父楊志祥口述所立文書
及上訴人之父母給付楊志祥新台幣五萬元之字據，係因不堪楊志
祥之不斷騷擾，遭精神壓力而簽寫，有警局之報案紀錄可查。原
判決對各該有利上訴人之證據未說明不採之理由。其所謂綜合
全部罪刑結果而為比較，究何所指，並無敘明具體情狀等語。惟
查：一、依刑法第二條第一項為法律之新舊比較，以定何者為有
利於行為人時，應就罪刑有關之共犯、未遂犯、想像競合犯、牽
連犯、連續犯、結合犯，以及累犯加重、自首減輕暨其他法定加
減原因（如身分加減）與加減例等一切情形，本於統一性及整體
性原則，綜其全部罪刑之結果而為比較。原判決以上訴人行為後
，刑法之相關規定業經修正公布施行，經就修正前後條文之有利
上訴人與否逐一說明，並為綜合比較之結果，認修正前刑法為有
利於上訴人，乃適用修正前之規定，於法即難謂違誤。至其理由
第四項之(一)，係單就刑法第二十八條修正前、後規定為有利上訴
人與否之說明，其所認此部分以行為後法律為有利於上訴人，立
論是否正確，並不影響於上述綜合比較之最終結果，自與得執為
第三審上訴理由之違法情形，不相適合。二、上訴人於原審陳稱
其遭楊凱倫之父楊志祥登門騷擾，始書立第一審卷附記載負責楊
凱倫所有交保、開銷費用等之文書及收據等語，此經原審調得高
雄市政府警察局小港分局員警工作紀錄簿等影本（記載報案稱有
人至其住處腳踢鐵門，但警員到達時，該人已離去）存卷，遑論
單憑該報案資料，尚無從證明確有上訴人所稱在意思不自由之下
製作上開書據之情事，況縱有上訴人所述該事，而原審未為究明
，但除去該部分證據資料，原判決依上揭楊凱倫、林巧吟之證詞
及扣案毒品等諸多卷內事證，仍足為上訴人犯行同一事實之認定
，並不得執為適法之第三審上訴理由。又依原判決引用楊凱倫及
林巧吟之證述，上訴人係於九十五年二月十八日上午零時三十分
許，持上述毒品至高雄縣鳳山市○○○路林巧吟住處樓下交予楊
凱倫，囑其攜往「神話PUB 」販賣之情，原判決認定上訴人與楊
凱倫共同謀議販賣各該毒品牟利，其記載及認定有卷證可憑，自
無不合。經核上訴意旨，係置原判決所為明白論斷於不顧，仍持
已為原判決指駁之陳詞，專憑己意再事爭辯，或任意指摘原判決
違法，難認已符合首揭法定之第三審上訴要件。本件上訴違背法
律上之程式，應予駁回。
據上論結，應依刑事訴訟法第三百九十五條前段，判決如主文。
中    華    民    國  九十九  年    一    月   十四   日
                      最高法院刑事第九庭
                          審判長法官  邵  燕  玲
                                法官  李  伯  道
                                法官  孫  增  同
                                法官  李  英  勇
                                法官  施  俊  堯
      本件正本證明與原本無異
                                      書  記  官
中    華    民    國  九十九  年    一    月   二十   日
                                                      V

司法院資訊處製作；財團法人民間司法改革基金會備份。
